【裁判字號】    97,訴緝,52
【裁判日期】    970912
【裁判案由】    違反毒品危害防制條例
【裁判全文】
臺灣彰化地方法院刑事判決              97年度訴緝字第52號
公  訴  人  臺灣彰化地方法院檢察署檢察官
被      告  甲○○
                    （現另案於臺灣彰化監獄執行中）
上列被告因違反毒品危害防制條例案件，經檢察官提起公訴（94
年度毒偵字第5014號），本院改依簡式審判程序，判決如下：
    主  文
甲○○施用第一級毒品，累犯，處有期徒刑捌月；又施用第二級
毒品，累犯，處有期徒刑陸月。應執行有期徒刑拾月。
    事  實
一、甲○○(一)前因施用毒品案件，經執行強制戒治後，於民國89
    年7月28日執行完畢釋放，另由臺灣彰化地方法院檢察署（
    以下簡稱：彰化地檢署）檢察官提起公訴，經本院以88年度
    訴字第357號判處有期徒刑8月，嗣經上訴，由臺灣高等法院
    臺中分院（以下簡稱：臺中高分院）以88年度上訴字第2120
    號判決駁回上訴而告確定；(二)又因偽造文書案件，經臺灣雲
    林地方法院（以下簡稱：雲林地院）以88年度訴字第462號
    判處有期徒刑2年確定；(三)又因違反毒品危害防制條例案件
    ，經本院以89年度易字第468號判處有期徒刑9月確定；(四)復
    因違反毒品危害防制條例案件，經本院以89年度訴字第504
    號判處有期徒刑7月確定；(五)又因竊盜案件，經本院以89年
    度易字第715號判處有期徒刑8月確定。嗣上揭(二)、(三)、(四)、
    (五)犯罪經合併定應執行有徒刑3年9月確定，與首揭(一)犯罪所
    處徒刑接續執行，於93年9月20日假釋期滿未經撤銷視為執
    行完畢。又於94年2月間及同年5月間，因分別施用第一、二
    級毒品案件，經本院以94年度訴字第1056號分別判處有期徒
    刑10月、6月，應執行有期徒刑1年3月確定（現執行中）。
    詎仍不知悔改，復基於施用第一級毒品海洛因之犯意，於94
    年8月24日上午8時許，在台中市○○路○段某處路旁，以海
    洛因摻水置於針筒注射血管之方式，施用第一級毒品海洛因
    1次；另基於施用第二級毒品甲基安非他命之犯意，於94年8
    月25日上午10時許，在上開地點，以甲基安非他命置於鋁箔
    紙上燒烤吸食煙霧之方式，施用第二級毒品甲基安非他命1
    次。嗣於94年8月27日上午4時30分許，在彰化縣員林鎮出水
    里泉洲巷土地公廟前為警查獲，警方得其同意採集尿液送驗
    ，結果同時檢出毒品嗎啡及甲基安非他命之陽性反應，始查
    悉上情。
二、案經彰化縣警察局員林分局報告臺灣彰化地方法院檢察署檢
    察官偵查起訴。
    理  由
壹、程序部分：
    查被告甲○○所犯之本案犯罪，係死刑、無期徒刑、最輕本
    刑為3年以上有期徒刑以外之罪。其於準備程序就上開被訴
    事實為有罪之陳述，經受命法官告知簡式審判程序之旨，並
    聽取其與公訴人之意見後，本院認無不得或不宜改依簡式審
    判程序進行之情事。爰依刑事訴訟法第273條之1第1項、第
    284條之1規定，裁定由受命法官獨任進行簡式審判程序，先
    予敘明。
貳、實體部分：
一、訊據被告甲○○對於上開事實均坦承不諱；且對被告採集之
    尿液，經送檢驗後，結果同時呈現毒品嗎啡及甲基安非他命
    之陽性反應，有彰化縣警察局員林分局委託檢驗尿液代號與
    真實姓名對照認證單，及彰化縣衛生局94年9月12日煙檢字
    第943880號煙毒尿液檢驗成績書各1紙在卷可憑。足認被告
    自白與事實相符，可以採信。
二、查被告前因施用毒品案件，經執行強制戒治後，於89年7月
    28日執行完畢，又於5年內之94年2月間及同年5月間，分別
    因施用第一、二級毒品案件，經本院以94年度訴字第1056號
    分別判處有期徒刑10月、6月，應執行有期徒刑1年3月確定
    等情，有臺灣高等法院被告前案紀錄表，及本院94年度訴字
    第1056號刑事判決之電腦列印本各1份在卷可按。被告自上
    開強制戒治執行完畢後，距本案犯罪時，其期間雖超過5年
    ，但因被告在該強制戒治執行完畢釋放後5年內，又於94年2
    月間、5月間，再犯施用毒品罪，且距本次犯罪之期間並未
    超過5年，是被告本案所為，仍合於毒品危害防制條例第23
    條第2項所定於強制戒治執行完畢釋放後，5年內再犯施用毒
    品罪者應予追訴之要件（最高法院95年第7次刑事庭會議決
    議參照）。是本案事證明確，被告上開施用第一、二級毒品
    之犯行，均堪以認定。
三、論罪科刑部分：
  (一)【新舊法比較】按行為後法律有變更者，適用行為時之法律
    。但行為後之法律有利於行為人者，適用最有利於行為人之
    法律，現行刑法第2條第1項定有明文。中華民國刑法於94年
    2月2日公布修正，並於被告本案犯罪後之95年7月1日施行。
    是本案被告行為後，法律已有變更。因現行刑法第2條第1項
    之規定，係規範行為後法律變更所生新舊法律比較適用之準
    據法，於新刑法施行後，仍應適用新刑法第2條第1項之規定
    ，為「從舊從輕」之比較。茲就與本案相關之刑法修正前、
    後條文比較之結果，及部分條文無庸比較之理由，臚列如附
    表所示。
  (二)按海洛因及甲基安非他命，分別為毒品危害防制條例第2條
    第2項第1、2款所明定之第一、二級毒品，均不得非法施用
    。核被告所為，係分別犯毒品危害防制條例第10條第1項之
    施用第一級毒品罪，及同條例第10條第2項之施用第二級毒
    品罪。其為施用第一、二級毒品而持有海洛因、甲基安非他
    命之低度行為，已為其施用之高度行為所吸收，均不另論罪
    。再被告所犯上開2罪間，犯意各別、行為互殊，應予分論
    併罰。又被告(一)前因施用毒品案件，經本院以88年度訴字第
    357號判處有期徒刑8月，嗣經上訴，由臺中高分院以88年度
    上訴字第2120號判決駁回上訴而告確定；(二)又因偽造文書案
    件，經雲林地院以88年度訴字第462號判處有期徒刑2年確定
    ；(三)又因違反毒品危害防制條例案件，經本院以89年度易字
    第468號判處有期徒刑9月確定；(四)復因違反毒品危害防制條
    例案件，經本院以89年度訴字第504號判處有期徒刑7月確定
    ；(五)又因竊盜案件，經本院以89年度易字第715號判處有期
    徒刑8月確定。嗣上揭(二)、(三)、(四)、(五)犯罪經合併定應執行
    有徒刑3年9月確定，與首揭(一)犯罪所處徒刑接續執行，於93
    年9月20日假釋期滿未經撤銷視為執行完畢等節，有上揭臺
    灣高等法院被告前案紀錄表在卷可按。被告於上開徒刑執行
    完畢後，5年以內故意再犯本件有期徒刑以上之罪，為累犯
    ，各應依刑法第47條第1項規定，加重其刑。
  (三)又按施用毒品行為之本質為藥物濫用、物質依賴，自殘性明
    顯，侵害性卻隱晦。基於施用毒品此一特性，毒品危害防制
    條例第10條第1項、第2項之刑罰，就須與同條例第20條之保
    安處分比擬觀察，而不應與一般犯罪之刑罰等量齊觀。因此
    ，對被告施以相當期間之徒刑，藉以隔離毒品、戒除依賴即
    可，過度監禁之結果，徒然虛擲被告生命，並有浪費國家稅
    收之虞。爰審酌被告除上述前科外，另有違反槍砲彈藥刀械
    管制條例之犯罪前科，有上揭臺灣高等法院被告前案紀錄表
    在卷可參，素行不佳；其先前已因施用毒品案件，經執行強
    制戒治及判處徒刑後，仍再次施用，可見其毒癮程度嚴重，
    亦未悔改並記取教訓；惟念及施用毒品犯罪之本質，為戕害
    自我身心健康之行為，尚未嚴重破壞社會秩序或侵害他人權
    益；且被告於犯後坦承犯行，態度良好；以及被告之教育程
    度為高職肄業等被告之品行、犯罪之動機、目的、手段、智
    識程度、所生危害及犯後態度等一切情狀，分別量處如主文
    所示之刑，並定如主文所示之應執行刑。
四、末查被告之本案犯罪時間，雖在96年4月24日以前，但因被
    告係於中華民國九十六年罪犯減刑條例施行（96年7月16日
    ）前，經本院在95年2月13日發佈通緝【本院94年度訴字第
    2015號卷第29頁】，且未在96年12月31日以前自動歸案，而
    係至97年8月26日始為警緝獲歸案【本院97年度訴緝字第52
    號卷第3頁】，依上揭條例第5條之規定，自不得減刑，併此
    敘明。
據上論斷，應依刑事訴訟法第273條之1第1項、第284條之1、第
299條第1項前段，毒品危害防制條例第10條第1項、第2項，刑法
第11條前段、第2條第1項前段、第47條第1項、修正前第51條第5
款，判決如主文。
本案經檢察官謝雨青到庭執行職務。
中    華    民    國    97    年    9     月    12    日
                        刑事第八庭    法  官  陳銘壎
以上正本證明與原本無異。
如不服本判決，應於判決送達後10日內，向本院提出上訴狀（須
附繕本）。
中    華    民    國    97    年    9     月    12    日
                                      書記官  楊筱惠
附錄本案論罪科刑法條全文：
毒品危害防制條例第10條
施用第一級毒品者，處6月以上5年以下有期徒刑。
施用第二級毒品者，處3年以下有期徒刑。
附表：
┌────────┬────────┬────────┬────────┐
│法        條    │修正前規定      │修正後規定      │新舊法之適用    │
├────────┼────────┼────────┼────────┤
│刑法第47條      │受有期徒刑之執行│受徒刑之執行完畢│(一)適用新法。    │
│累犯            │完畢，或受無期徒│，或一部之執行而│(二)被告於有期徒刑│
│                │刑或有期徒刑一部│赦免後，五年以內│執行完畢後，5年 │
│                │之執行而赦免後，│故意再犯有期徒刑│以內再故意犯本件│
│                │五年以內再犯有期│以上之罪者，為累│有期徒刑以上之罪│
│                │徒刑以上之罪者，│犯，加重本刑至二│，依修正前刑法第│
│                │為累犯，加重本刑│分之一。第98條第│47條，或修正後刑│
│                │至二分之一。    │2 項關於因強制工│法第47條第1項規 │
│                │                │作處分之執行完畢│定，均構成累犯，│
│                │                │或一部之執行而免│即無有利或不利之│
│                │                │除後，五年以內故│情形，無庸為新舊│
│                │                │意再犯有期徒刑以│法比較。應直接依│
│                │                │上之罪者，以累犯│修正後刑法第47條│
│                │                │論。            │第1項規定，論以 │
│                │                │                │累犯，加重其刑（│
│                │                │                │最高法院97年度第│
│                │                │                │2次刑事庭會議決 │
│                │                │                │參照）。        │
├────────┼────────┼────────┼────────┤
│刑法第51條第5款 │宣告多數有期徒刑│宣告多數有期徒刑│(一)適用舊法。    │
│數罪併罰定應執行│者，於各刑中之最│者，於各刑中之最│(二)修正後刑法第51│
│刑              │長期以上，各刑合│長期以上，各刑合│條第5 款規定並非│
│                │併之刑期以下，定│併之刑期以下，定│較有利於被告，依│
│                │其刑期。但不得逾│其刑期。但不得逾│刑法第2條第1項前│
│                │20年。          │30年。          │段規定，適用修正│
│                │                │                │前刑法第51條第5 │
│                │                │                │款規定定其應執行│
│                │                │                │之刑。          │
└────────┴────────┴────────┴────────┘


司法院資訊處製作；財團法人民間司法改革基金會備份。
